臺灣高雄地方法院刑事判決　　　　　　　　　　　　九十一年度交簡上字第八五號
　　上　訴　人
　　即　被　告　乙○○
右列被告因過失傷害等案件，不服臺灣高雄地方法院高雄簡易庭九十一年度雄簡字第
九００號中華民國九十一年八月六日第一審簡易判決（聲請簡易判決處刑書案號：九
十一年度偵字第九二二二號），提起上訴，本院判決如左：
    主  文
原判決撤銷。
乙○○因過失傷害人，處拘役伍拾日，如易科罰金以佰元折算壹日。緩刑貳年。
    事  實
一、乙○○考領有普通小型車駕照，於民國九十年六月十六日十四時十分許，駕駛車
    號ＹＪ—九八八０號自小客車，沿高雄市○○○路南往北方向行駛，途經成功一
    路與中正四路交叉路口時，適甲○○騎乘車號ＴＮＢ—六六六號輕型機車同向在
    前行駛，乙○○於超越甲○○所騎乘之機車時，本應隨時注意兩車併行之間隔並
    隨時採取必要之安全措施，以避免交通事故之發生，且依當時情形天候晴朗、日
    間自然光線充足、柏油路面乾燥、無缺陷亦無障礙物、視距良好，依其智識能力
    並無不能注意之情事，竟疏未注意兩車併行之間隔即貿然超越甲○○所騎乘之機
    車，致其所駕駛之自小客車右後視鏡不慎擦撞甲○○所騎乘機車之左後視鏡，甲
    ○○因而人車倒地，受有頭部外傷併腦震盪、後枕部裂傷五公分之傷害。
二、案經甲○○訴由臺灣高雄地方法院檢察署檢察官聲請簡易判決處刑。
    理  由
一、訊據被告乙○○固不諱言告訴人甲○○於前揭時、地倒地受傷之事實，惟辯稱：
    案發當時因路口人車往來頻繁，且該路段僅為雙車道，車道並非寬敞，故其行車
    速度非快，又案發前並未看到告訴人，是聽到人車倒地聲音後才知道告訴人倒地
    ，故無法確定是否確有撞及告訴人，致告訴人倒地受有上開傷害，縱確係其駕車
    與告訴人所騎乘之機車發生擦撞，亦可能係因告訴人所騎乘之機車逾越機車道而
    駛入快車道所致，在擦撞之瞬間，因慣性原理致使機車右傾回慢車道，因而告訴
    人倒地之位置、刮擦痕之起點均在慢車道，另告訴人安全帽亦掉落在地，顯見告
    訴人未將安全帽扣好始受有頭部裂傷，再者，案發後其均積極與告訴人聯繫洽談
    賠償事宜，然因告訴人堅拒洽談和解，始尚未達成和解云云。惟查：
  (一)被告於前揭時、地駕駛自小客車超越同向行駛之告訴人所騎乘之機車時，其所駕
    駛之自小客車右後視鏡擦撞告訴人機車之左後視鏡，告訴人因而人車倒地，受有
    頭部外傷併腦震盪及後枕部五公分裂傷之事實，業據告訴人於警訊、偵訊及本院
    調查審理時指訴綦詳，並有高雄市立大同醫院診斷證明書一紙附卷可稽；又告訴
    人所騎乘之機車於發生事故後，倒在成功一路北向慢車道上，車頭略朝東北，車
    尾略朝西南，前輪距成功一路四五五號南柱南側邊與成功一路行向之垂直線三點
    一公尺，後輪則為二點三公尺，後輪並距北向快慢車道分隔線二點五公尺，其右
    後方北向慢車道留有六點三公尺刮痕，刮痕起點距北向快慢車道分隔線一點三公
    尺，有前開道路交通事故調查報告表可按，則自機車倒地之位置及刮地痕之起始
    點均位在高雄市○○○路北向之慢車道上，參諸雙方行進方向、路線、路況、被
    害人騎乘機車之左手把受損、被告駕駛車輛之右後照鏡受損等情加以研判，顯見
    被告超越告訴人騎乘之機車時，並未保持半公尺以上之間隔，且未採取必要之安
    全措施，二車乃在慢車道上發生碰撞，是被告所辯擦撞肇因於告訴人騎乘之機車
    由機車道突然駛入快車道云云，不足採信。
  (二)按汽車超車時，應在前車左側保持半公尺以上之間隔超過，且行駛時應注意兩車
    併行之間隔，隨時採取必要之安全措施，道路交通安全規則第一百零一條第五款
    、第九十三條第三項定有明文，此為駕駛人所應注意並應確實遵守之事項。本件
    被告考有領有普通小型車駕駛執照，有前開道路交通事故調查報告表可按，則其
    對前開規定應知之甚詳。又案發當時天候晴朗、日間自然光線充足，路面乾燥、
    無缺陷亦無障礙物、視距良好，有前開道路交通事故調查報告表在卷可查，依被
    告之智識能力並無不能注意之情事，被告竟疏未注意超車時應與前車保持半公尺
    以上之間隔而肇事，其對本件車禍之發生存有過失甚明，是被告未盡前開注意義
    務與告訴人受傷間顯有相當因果關係。另高雄市政府建設局車輛行車事故鑑定委
    員會，亦認本件交通事故之肇事原因為被告超車未保持安全距離，有該會九十一
    年四月十八日高市車鑑字第０九一０００一七七二號函送之鑑定意見書一份在卷
    可稽。再依被告與告訴人之車損情形甚為輕微，顯見當時雙方車輛擦撞之撞擊力
    非大，告訴人如已依規定將安全帽扣緊，應不致有安全帽掉落在地之情形，足見
    告訴人於遭撞擊時，安全帽並未依規定扣緊，是告訴人就其本身所受傷害之擴大
    顯與有過失，然仍不能因而解免上訴人之過失傷害罪責。綜上所述，本件事證已
    臻明確，被告犯行堪以認定，依法應予論科。
二、核被告乙○○所為，係犯刑法第二百八十四條第一項前段之過失傷害罪。原審認
    被告罪證明確予以論罪科刑，固非無見，惟查被告犯後雖未馬上坦承過失傷害犯
    行但亦不否認有過失之可能，且其於犯後除協助告訴人就醫，且在告訴人就醫期
    間曾致五千元之紅包以示慰問，並常至醫院表達關懷慰問之意，告訴人出院後亦
    常以電話關心慰問等情，亦經告訴人陳明在卷，顯見被告犯後態度尚佳，事後亦
    積極欲與告訴人達成和解，惟因告訴人不願與被告和解並堅決表示待刑事判決後
    再請求民事賠償，原審未及審酌此點而對被告量處有期徒刑三月，尚有未洽，應
    由本院將原判決撤銷改判。爰審酌被告前無犯罪前科，有臺灣高等法院被告全國
    前案紀錄表在卷可憑，素行尚佳，因一時駕車過失肇事，對告訴人造成之傷害非
    重，且事後多次前往慰問關懷告訴人，並積極與告訴人洽談和解事宜，惟因告訴
    人堅決表示待刑事判決後再請求民事賠償，而無法達成和解等一切情狀，酌情量
    處如主文所示之刑，並諭知易科罰金之折算標準。又被告前未曾受有期徒刑以上
    刑之宣告，有前開臺灣高等法院被告全國前案紀錄表可按，因一時失慮，偶罹刑
    典，犯後態度尚佳，且事後亦積極欲與告訴人和解，顯有悔意，經此偵查、起訴
    及論罪科刑程序，當知所警惕，信無再犯之虞，本院認所宣告之刑以暫不執行為
    適當，爰併諭知緩刑二年，以啟自新。
據上論斷，應依刑事訴訟法第四百五十五條之一第一項、第三項、第三百六十九條第
一項前段、第三百六十四條、第二百九十九條第一項前段，刑法二百八十四條第一項
前段、第四十一條第一項、第七十四條第一款，罰金罰鍰提高標準條例第一條前段、
第二條，判決如主文。
本案經檢察官周天畏到庭執行職務。
中      華      民      國    九十一    年     十一     月      七      日
                                  臺灣高雄地方法院交通法庭
                                      審判長法  官  林水城
                                            法  官  陳玉聰
                                            法  官  黃悅璇
右正本證明與原本無異。
如不服本判決，得於判決書送達之翌日起十日內，以書狀敘述理由，向本庭提出上訴。
。
                              書記官  沈  蘊
中    華    民    國      九十一      年      十一      月      七      日
附錄法條：
刑法第二百八十四條第一項
因過失傷害人者，處六月以下有期徒刑、拘役或五百元以下罰金，致重傷者，處一年
以下有期徒刑、拘役或五百元以下罰金。
